【裁判字號】    95,簡上,270
【裁判日期】    951012
【裁判案由】    傷害
【裁判全文】
臺灣高雄地方法院刑事判決             95年度簡上字第270號
上  訴  人  張富源（原名：乙○○）
即  被  告
上列上訴人即被告因傷害案件，不服本院高雄簡易庭中華民國95
年1 月27日95年度簡字第135 號簡易判決（聲請簡易判決處刑案
號：94年度偵字第22383 、25184 號），本院管轄之第二審合議
庭判決如下：
    主  文
上訴駁回。
    事  實
一、緣甲○○與張富源係鄰居關係，民國94年8 月22日下午6時
    許，張富源在高雄市新興區○○○路182 號前，因修理汽車
    時發出大量聲響及黑煙，甲○○上前向張富源表示降低音量
    ，雙方因而發生口角，張富源竟基於傷害之犯意，出手毆打
    甲○○，甲○○遭毆打後，亦還手毆打張富源（甲○○傷害
    部分業據本院95年度簡字第135 號判決拘役40日確定），甲
    ○○因此受有左鼻樑瘀血挫傷、左頸紅腫瘀血等傷害，張富
    源亦受有下唇裂傷之傷害。
二、案經甲○○訴由高雄市政府警察局新興分局報告臺灣高雄地
    方法院檢察署檢察官偵查起訴。
    理  由
壹、證據能力部分：
一、按刑事訴訟法第159 條之5 規定，被告以外之人於審判外之
    陳述，雖不符前4 條之規定，而經當事人於審判程序同意作
    為證據，法院審酌該言詞陳述或書面陳述作成時之情況，認
    為適當者，亦得為證據。當事人、代理人或辯護人於法院調
    查證據時，知有第159 條第1 項不得為證據之情形，而未於
    言詞辯論終結前聲明異議者，視為有前項之同意。
二、本件告證人即告訴人甲○○、證人張欽富於警詢所述，均為
    被告以外之人於審判外之陳述，屬傳聞證據，被告知有不得
    作為證據之情形，而於本院審理時表示同意作為本案證據。
    本院斟酌上開被告以外之人於警詢所述，過程並無受不當外
    力之影響，認適合作為本案之證據，依前揭規定，認渠等之
    陳述應有證據能力。
貳、實體部分：
一、訊據被告張富源固不否認與甲○○發生口角之過程中曾出手
    打到甲○○造成甲○○受傷之事實，惟否認有何傷害犯行，
    辯稱：當時係因甲○○先出手毆打伊，伊遭毆打頭暈，出於
    防衛，始還手毆打甲○○云云，惟查：
１、94年8 月22日下午6 時許，被告在高雄市新興區○○○路18
    2 號前，因修理汽車時發出大量聲響及黑煙，甲○○上前向
    張富源表示降低音量，雙方因而發生口角，張富源於是出手
    毆打甲○○，甲○○因此受有左鼻樑瘀血挫傷、左頸紅腫瘀
    血等傷害之事實，業據證人甲○○於警詢證述明確（見警卷
    第2 至3 頁），核與當場目擊之證人即甲○○之女婿張欽富
    於警詢時證稱：伊見到張富源先出手毆打甲○○，甲○○亦
    還手毆打張富源等語（見警卷第5 頁）相符，並有陳中柱外
    內科醫院驗傷診斷書1 紙附卷可憑。又甲○○與被告平時並
    無糾紛，業據甲○○於警詢證述明確（見警卷第2 頁）。甲
    ○○應無僅因被告修車發出噪音及黑煙，即率然出手毆打被
    告之理；況甲○○於警詢時並未迴避其有還手毆打被告之事
    實，其於警詢之證述，尚值採信。是以，被告於理論過程中
    ，率先出手毆打甲○○，致甲○○受傷之事實，應可認定。
２、按刑法上之正當防衛以遇有現在不法之侵害為前提，如不法
    侵害尚未發生，即無防衛之可言，最高法院27年上字第2879
    判例可資參照。被告雖以前詞置辯，然本件既係被告首先出
    手毆打甲○○，已如前述，依前述說明，即無正當防衛之阻
    卻違法事由存在。是被告前開所辯，顯係事後卸責之詞，委
    不足採，無礙其本件罪責之成立。
３、綜上，被告毆打甲○○之傷害犯行，應堪認定。
二、核被告所為係犯刑法第277 條第1 項之傷害罪。
三、新舊法比較部分：
１、被告於犯罪時之刑法第41條第1 項前段規定：「犯最重本刑
    為5 年以下有期徒刑以下之刑之罪，而受6 個月以下有期徒
    刑或拘役之宣告，因身體、教育、職業、家庭之關係或其他
    正當事由，執行顯有困難者，得以1 元以上3 元以下折算一
    日，易科罰金。」又被告行為時之易科罰金折算標準，修正
    前罰金罰鍰提高標準條例第2 條前段（現已刪除）規定，就
    其原定數額提高為100 倍折算1 日，則本件受刑人行為時之
    易科罰金折算標準，應以銀元300 元折算1 日，經折算為新
    臺幣後，應以新臺幣900 元折算為1 日。惟95年7 月1 日修
    正公布施行之刑法第41條第1 項前段則規定：「犯最重本刑
    為5 年以下有期徒刑以下之刑之罪，而受6 個月以下有期徒
    刑或拘役之宣告者，得以新臺幣1000元、2000元或3000 元
    折算1 日，易科罰金。」比較修正前後之易科罰金折算標準
    ，以95年7 月1 日修正公布施行前之規定，較有利於受刑人
    ，則應依刑法第2 條第1 項前段，適用修正前刑法第41條第
    1 項前段規定，定其折算標準。
２、被告行為後，刑法第33條第5 款業於94年2 月2 日修正公布
    ，並自95年7 月1 日起施行；修正後刑法第33條第5 款規定
    「罰金：新臺幣1000元以上，以百元計算之。」，與修正前
    刑法第33條第5 款規定「罰金：1 元以上。」不同。比較新
    舊法結果，以舊法較有利於行為人，新法並無對被告較為有
    利之情形，故依刑法第2 條第1 項前段規定，本案關於刑法
    第277 條第1 項之法定刑罰金部分，自應適用行為時之法律
    即修正前刑法第33條第5 款規定決定其罰金部分之法定刑。
３、被告行為後，刑法施行法增訂第1 條之1 ，並規定：「中華
    民國94年1 月7 日刑法修正施行後，刑法分則編所定罰金之
    貨幣單位為新臺幣。94年1 月7 日刑法修正時，刑法分則編
    未修正之條文定有罰金者，自94年1 月7 日刑法修正施行後
    ，就其所定數額提高為30倍。但72年6 月26日至94年1 月7
    日新增或修正之條文，就其所定數額提高為3 倍。」，是就
    現行刑法中，有關於罰金刑處罰之規定已有修正，惟經比較
    增訂之刑法施行法第1 條之1 與被告行為時之罰金罰鍰提高
    標準條例第1 條前段、現行法規所定貨幣單位折算新台幣標
    準第2 條結果，二者規定適用之結果並無不同，則本件即依
    被告行為時之舊法即依罰金罰鍰提高標準條例第1 條前段為
    法條適用之依據，附此敘明。
四、原審以被告傷害犯行事證明確，因而依刑法第277 條第1項
    、修正前第41條第1 項前段、罰金罰鍰提高標準條例第1 條
    前段、廢止前罰金罰鍰提高標準條例第2 條之規定，並審酌
    被告無前科，且與甲○○係鄰居，僅因細故即發生口角，進
    而互毆，致告訴人受有傷害，顯然對於他人之人格及身體均
    未予尊重，殊有不該，另參酌甲○○所受傷勢不重，其本身
    亦受有傷害等一切情狀，量處被告拘役40日，並諭知易科罰
    金之折算標準，認事用法均無不合，被告否認犯行，指摘原
    判決不當提起上訴，並無理由，應予駁回。
五、原判決雖未及比較適用上開刑法修正前後之法條，然經本院
    比較結果，均仍應適用行為時法，則原判決適用行為時法論
    罪科刑並諭知易科罰金之折算標準即無不當，不構成撤銷之
    事由，附此敘明。
據上論斷，依刑事訴訟法第455 條之1 第1 項、第3 項、第364
條、第368 條，判決如主文。
本案經檢察官丙○○到庭執行職務。
中    華    民    國    95    年    10    月    12    日
                  刑事第一庭    審判長法  官  陳明富
                                      法  官  方百正
                                      法  官  陳宛榆
以上正本證明與原本無異。
本判決不得上訴。
中    華    民    國    95    年    10    月    14    日
                                      書記官  劉企萍


司法院資訊處製作；財團法人民間司法改革基金會備份。
